【裁判字號】    97,自緝,21
【裁判日期】    971030
【裁判案由】    詐欺
【裁判全文】
臺灣高雄地方法院刑事判決              97年度自緝字第21號
自  訴  人  乙○○
被      告  甲○○
上列被告因詐欺案件，經自訴人提起自訴（84年度自字第786 號
），本院判決如下:
    主  文
本件免訴。
    理  由
一、自訴意旨略以：自訴人與被告甲○○為工專同學，被告明知
    其無資力，且其所經營之昆福企業股份有限公司（下稱昆福
    公司）並無營運之實，竟基於概括之犯意，意圖為自己不法
    之所有，陸續自民國81年7 月間某日起至84年5 月15日止之
    期間，多次向自訴人佯稱：昆福公司急需資金周轉、年中將
    有豐沛獲利云云，合計向自訴人借貸新臺幣（下同）2,000,
    000 元，詎屆期均未清償。被告又承前開犯意，於84年10月
    1 日謊稱昆福公司於同年月中旬將陸續進帳云云，要求自訴
    人提供自訴人之父孫思所有、供自訴人使用之面額合計2,96
    4,710 元之支票8 紙，向銀行辦理票貼，自訴人不疑有他，
    如數交付，詎被告未依約持上開支票向銀行辦理票貼擔保，
    而持之向民間借貸，且於同年月17日來電稱其受朋友之累，
    已破產等語，自訴人始知受騙。因認被告涉犯刑法第339 條
    第1 項之詐欺取財罪嫌。
二、按案件時效已完成者，應諭知免訴之判決，並得不經言詞辯
    論為之，刑事訴訟法第302 條第2 款、第307 條分別定有明
    文。次按行為後法律有變更者，適用行為時之法律，但行為
    後之法律有利於行為人者，適用最有利於行為人之法律，刑
    法第2 條第1 項定有明文。查刑法第80條第1 項關於追訴權
    時效期間之規定，於修正前、後有所不同，修正後所定時效
    期間較長，亦即行為人被追訴之期限較久，自屬對行為人不
    利，比較結果係以修正前之刑法第80條第1 項較有利於行為
    人，是本件關於追效權時效，自應適用修正前之刑法第80條
    第1 項之規定，且關於追訴權時效之停止進行，及其期間、
    計算，亦應一體適用修正前刑法第83條之規定。而修正前之
    刑法第83條則規定，追訴權之時效，如依法律之規定，偵查
    、起訴或審判之程序，不能開始或繼續時，停止其進行；其
    時效停止，自停止原因消滅之日起，與停止前已經過之期間
    ，一併計算；停止原因繼續存在之期間，如達於追訴權時效
    期間4 分之1 時，其停止原因視為消滅。又案件經提起公訴
    或自訴，在審判進行中，因此時追訴權並無不行使之情形，
    自不發生時效進行之問題；於偵查或審判中通緝之被告，其
    追訴權之時效均應停止進行（大法官會議第138 號解釋、司
    法院29年院字第1963號解釋參照）。
三、經查，自訴人認被告所涉犯刑法第339 條第1 項之詐欺取財
    罪嫌，其犯罪行為終了之日為84年10月1 日，該罪最高法定
    刑為有期徒刑5 年，依修正前刑法第80條第1 項第2 款之規
    定，其追訴權時效為10年。惟因被告逃逸，經本院於84年12
    月30日通緝，並於90年4 月20日緝獲後諭知交保候傳，惟被
    告再度逃逸，復經本院於90年8 月15日通緝，有通緝書2 紙
    在卷可查，審判程序因而不能進行，依前開說明，自應一併
    計算追訴期間4 分之1 即2 年6 月，故合計為12年6 月。次
    查，本件自訴人先於84年11月3 日向臺灣高雄地方法院檢察
    署（下稱高雄地檢署）檢察官提出告訴，檢察官於斯時開始
    偵辦後，自訴人復於84年11月20日向本院提起自訴，是自檢
    察官開始實施偵查時即84年11月3 日起算，迄至本院第一次
    發佈通緝即84年12月30日止之期間，共計1 月28日；又被告
    經第一次通緝到案時即90年4 月20日起，迄至本院第二次發
    佈通緝即90年8 月15日止之期間，共計3 月27日，揆諸前揭
    說明，均不生時效進行之問題，此二段期間加計上開追訴權
    期間12年6 月，則本件追訴權時效應於97年9 月26日完成。
    惟被告迄今仍未緝獲歸案，其所犯上開詐欺取財罪之追訴權
    業因時效完成而消滅，揆諸前揭說明，爰不經言詞辯論，逕
    諭知免訴之判決。
四、至高雄地檢署檢察官移送併案（85年度偵字第4740號）意旨
    略以：被告意圖為自己不法之所有，自84年7 月間某日起至
    同年10月間某日止，向告訴人豪金鐵線股份有限公司佯稱：
    被告所經營之昆福公司銷售螺絲之數量龐大，需大量鐵線云
    云，要求告訴人盡量供應鐵線，被告並按月簽發支票以代付
    款，致告訴人陷於錯誤，共交付價值12,979,794元之鐵線予
    被告，直至告訴人提示被告所簽發支票，均遭退票而不獲兌
    現，始知受騙，因認被告涉犯刑法第339 條第1 項之詐欺取
    財罪嫌，而與上開自訴之犯罪事實有連續犯之裁判上一罪關
    係，為法律上同一案件，爰移請併案審理。惟本件自訴人提
    起自訴之犯罪事實既已諭知免訴之判決，即與上開聲請併案
    審理之部分，無所謂裁判上一罪關係，本院無從併辦，爰將
    此部分退回檢察官另為適法之處理，附此敘明。
據上論結，應依刑事訴訟法第302 條第2 款、第307 條，判決如
主文。
中    華    民    國    97    年    10    月    30    日
                  刑事第九庭  審判長法  官  陳建和
                                    法  官  黃宣撫
                                    法  官  毛妍懿
以上正本證明與原本無異。
如不服本判決，應於判決送達之日起10日內向本院提出上訴書狀
。
中    華    民    國    97    年    11    月    3     日
                                    書記官  林晏光


司法院資訊處製作；財團法人民間司法改革基金會備份。
